臺灣桃園地方法院刑事判決　　　　　　　94年度交易字第29號
公　訴　人　臺灣桃園地方法院檢察署檢察官
被　　　告　丁○○　男　32歲.
選任辯護人　劉承斌律師
上列被告因過失致死等案件，經檢察官提起公訴（93年度偵字第
19788 號），被告於本院準備程序時，就被訴事實為有罪之陳述
，經告知簡式審判程序之旨，並聽取當事人及辯護人意見後，判
決如下︰
    主  文
丁○○服用酒類，不能安全駕駛動力交通工具而駕駛，處有期徒
刑參月。又從事業務之人，因業務上過失致人於死，處有期徒刑
拾月。應執行有期徒刑壹年。
    事  實
一、丁○○係遊覽車駕駛，為從事駕駛業務之人。其明知汽車駕
    駛人於服用酒類後，本即不得駕車，竟於民國93年9 月28日
    零時許，在桃園縣中壢市○○路某處，飲用鋁罐啤酒3 瓶，
    已達不能安全駕駛動力交通工具之狀態，竟仍於同日駕駛車
    牌號碼為CV－9100號自小客車，自桃園縣中壢市○○路出發
    沿同市○○路○ 段由南往北方向行駛欲返家，於行經桃園縣
    中壢市○○路○ 段與育樂街口時，本應注意汽車行駛時，應
    注意車前狀況，並隨時採取必要之安全措施，而當時雖為夜
    間，然天候狀況為晴，且照明光線充足，路面乾燥、無缺陷
    亦無障礙物，視距良好，並無不能注意之狀況，竟疏未注意
    及此，致其所駕自小客車左前方保險桿處追撞其前方由丙○○所騎乘搭載謝欣妮車牌號碼為AW5 －268 號重型機車，丙○○、謝欣妮於遭此強烈撞擊後，均自該機車彈起並後拋，
    丙○○彈至丁○○所駕自小客車引擎蓋，而謝欣妮則彈自該
    車擋風玻璃後，雙雙滾落在地，丙○○因而受有全身多處擦
    、挫傷之傷害，謝欣妮受有頭、胸部外傷並致脊椎骨折當場
    死亡。而丙○○所駕之重型機車則向前滑行64公尺因撞擊路
    樹始剎停。嗣員警據報到場處理，經檢測丁○○呼氣所含酒
    精成份達每公升0.98毫克，始悉上情。丁○○在其上開駕車
    肇事之犯行未為任何有偵查犯罪職權之公務員知悉前，自動
    向據報前來處理車禍事宜之桃園縣政府警察局交通隊中壢分
    隊警員甲○○表示為其駕車肇事，並進而接受本件裁判。
二、案經丙○○及謝欣妮之母乙○○提出告訴及臺灣桃園地方法
    院檢察署檢察官據報相驗後自動檢舉偵查起訴。
    理  由
壹、業務過失致罪部分：
一、訊之被告對有於上開時、地駕駛車牌號碼為CV－9100號自小
    客車，自桃園縣中壢市○○路出發沿同市○○路○ 段由南往
    北方向行駛欲返家，於行經桃園縣中壢市○○路與育樂街口
    時，因疏未注意車前狀況，致追撞其前方由告訴人丙○○所
    騎乘搭載被害人謝欣妮車牌號碼為AW5 －268 號重型機車後
    方等情，於偵查及本院審理時，均坦承不諱，惟表示：案發
    地點為三線車道，伊行駛於中間車道，於發現告訴人所騎乘
    機車時，因內側車道有車，固原欲變換至最外側車道，然因
    外側車道停放有一聯結車，致無法變換，方撞擊至告訴人，
    因認該聯結車駕駛暫用外側車道對本件車禍事故之發生亦與
    有過失，請求本院對此予以調查等語；而被告選任辯護人則
    為被告辯護表示，被告當時係為閃避前方聯結車，方變換車
    道，是聯結車亦與有過失，是請求本院對此併予調查等語。
二、本院經查：
  1.被告有於93年9 月28日零時許，駕駛車牌號碼為CV－9100號
    自小客車，自桃園縣中壢市○○路出發沿同市○○路○ 段由
    南往北方向行駛欲返家，於行經桃園縣中壢市○○路2 段與
    育樂街口時，追撞行駛於其前方由告訴人丙○○所騎乘搭載
    被害人謝欣妮車牌號碼為AW5 －268 號重型機車乙節，業據
    被告供承不諱，核與告訴人丙○○指述相符，並有道路交通
    事故現場圖、道路交通事故調查報告表各1 紙及現場照片10
    幀在卷足憑。
  2.本件車禍發生地點為一三線道馬路，而被告所駕自小客車及
    告訴人丙○○所騎乘之機車，均是行駛於中間車道，車禍發
    生地點亦係在該中間車道乙節，分據被告及告訴人供承在卷
    ，而承辦本案之桃園縣政府警察局交通隊中壢分隊警員甲○○於本院審理時到庭證稱：伊到達現場，發現在中間車道偏
    外側處，有一輪胎擦地痕，而依該擦地痕之寬度判斷，應該
    是機車所遺留，且由該擦地痕之顏色，可明顯看出，兩側顏
    色較深，中間顏色則較淺，故研判撞擊點應該是在中間車道
    偏外側，且是該機車遭到外力撞擊後遭擠壓並往前推行語明
    確。
  3.而就被告及辯護人再三質以聯結車停放位置乙節，訊之告訴
    人丙○○於本院調查及審理時均稱：本件車禍發生時，在最
    外側車道停放有1 臺聯結車，伊印象中在遭撞擊時，與該聯
    結車相距約2 、30公尺等語，證人甲○○於本院審理時證稱
    ：伊到達肇事現場時，有一自小客車、聯結車及機車停放在
    場，聯結車位置係在自小客車與機車間，聯結車與自小客車
    相距約10幾公尺，伊有查看該聯結車後方，並無擦撞痕跡，
    所以認該聯結車與本件車禍無涉，故讓其先行離開等語明確
    。是由告訴人丙○○及處理本案警員之證述可知，肇事地點
    之外側車道確停放有聯結車1 臺，然該車與被告駕車撞擊告
    訴人丙○○所騎機車處，相距至少有10餘公尺。綜合上情以
    觀，被告與告訴人丙○○均係行駛於三線道之中間車道，而
    被告及其選任辯護人所指稱之聯結車則係停放在外側車道，
    然聯結車停放位置與渠等發生車禍事故處，則相距有10餘公
    尺，是既該聯結車與車禍發生地點相距有10公尺，則被告稱
    ：車禍發生地點之外側車道有聯結車，致其無法變換車道以
    閃避，即非屬實，且被告既係行駛於中間車道，而聯結車係
    停放在外側車道，被告選任辯護人稱：被告當時係欲閃避聯
    結車而變換車道致撞擊告訴人丙○○所駕之機車云云，自與
    事實不符，是被告與選任辯護人前揭所辯，均不足採。
  4.按汽車行駛時，駕駛人應注意車前狀況，並隨時採取必要之
    安全措施，道路交通安全規則第94條第3 項定有明文。被告
    駕車自應遵守前開規定，以避免危險之發生，而依當時雖為
    夜間但有照明故視距良好，且路面鋪裝柏油、路面乾燥無缺
    陷，亦無障礙物等情形，業據證人甲○○陳明在卷，並有道
    路交通事故調查報告表1 紙在卷足憑，是並無不能注意之情
    事。被告於本院審理時坦承：伊駕車發現告訴人所騎乘之機
    車在其前方時，即已來不及，自發現告訴人所騎乘機車至撞
    擊為止，前後不到3 秒鐘等語明確，是足證被告於行經肇事
    路段時，未注意車前狀況，致未及時發現被害人，且未採取
    必要之安全措施，以致於乍然發現被害人時，已不及煞車而
    撞及。是被告未遵守前開交通安全之規定，不慎肇致本件車
    禍，其應負過失之責甚為灼然。
  5.而告訴人丙○○騎乘其後搭載被害人謝欣妮之機車遭被告駕
    車追撞後，告訴人丙○○及被害人謝欣妮均自該機車彈起並
    後拋，告訴人丙○○彈至被告所駕自小客車引擎蓋，而被害
    人謝欣妮則彈自該車擋風玻璃，雙雙滾落在地乙節，業據告
    訴人丙○○供述在卷，而被告所駕自小客車擋風玻璃確有大
    面積之碎裂、破損，亦有現場照片1 紙附足可稽，是堪認告
    訴人丙○○所述屬實。告訴人丙○○及被害人謝欣妮遭此強
    烈撞擊後，告訴人丙○○受有全身多處擦傷、挫傷之傷害，
    而被害人謝欣妮則受有頭、胸部外傷並致脊椎骨折而當場死
    亡等情，業經臺灣桃園地方法院檢察署檢察官會同法醫師相
    驗屬實，並製有勘驗筆錄、驗斷書、相驗屍體證明書及天晟
    醫診斷證明書在卷足憑。綜上，
     本件被告之過失行為與告訴人丙○○受傷、被害人謝欣妮
     死亡間，存有因果關係，應屬灼然。
  6.末按，機器腳踏車行駛之車道及轉彎，應依標誌或標線之規
    定行駛，無標誌或標線者，在已劃分快慢車道之道路，雙向
    道路得在最外側快車道及慢車道之道路行駛（亦即除不得在
    內側車道行駛外，餘均可），道路交通安全規則第99條第1
    項第2 款前段定有明文。查本件發生車禍事故地點，係一三
    線道路，已如前述，而在該處並未有關於機器腳踏車行駛之
    標誌或標線，有現場照片足憑，揆諸上開規定，告訴人丙○○騎乘騎車行駛於中間車道，尚無違反道路交通安全規則之
    規定，附此敘明。
貳、酒後駕車之公共危險部分：
    被告對於此部分之事實，承認其犯行，而其肇事後為警查獲
    時，經呼吸方式檢測所含酒精成分達每公升0.98公克乙節，
    亦有桃園縣政府警察局交通隊中壢分隊酒精測定紀錄表1 紙
    在卷足憑。且由被告甚而就行駛在其正前方由告訴人所騎乘
    之機車，亦無法注意，致追撞之，已如前述，可證被告於飲
    酒後駕車，已達發生車禍肇事之具體實害程度，堪認被告飲
    酒後因酒精作用而降低注意及識別能力，已達不能安全駕駛
    動力交通工具之程度。
參、綜上所述，本件事證明確，被告酒後駕車及業務過失致人於
    死、傷之犯行，堪以認定，應依法論科。
肆、按從事業務之人，對於一定危險之認識能力，本較常人為高
    ，故課以較高之注意義務，換言之，客觀上，其避免發生一
    定危險之期待可能性較常人為高，故其違反注意義務之可責
    性，自亦較重，是不問其所駕之車是否為其從事駕駛業務之
    車亦或自用車，亦不問是否為平日上班時間，均不失為業務
    上行為之性質。本件被告係遊覽車司機，業據其供承在卷，
    並領有職業大客車之駕駛職照，有駕駛執照影本1 紙在卷足
    憑，業據其供承在卷，是駕車本即屬其社會活動之一，且反
    覆為之，揆諸前揭說明，其所負之駕車注意義務本即較一般
    人為高，本件肇事當時雖為其下班時間，然無礙業務過失之
    成立。是核被告所為，係犯刑法第185 條之3 之公共危險罪
    、第276 條第2 項之業務過失致人於死罪及第284 條第2 項
    之業務過失傷害人罪。公訴意旨疏未注意被告係從事業務人
    ，而認被告係犯刑法第276 條第1 項及第284 條第2 項之罪
    ，容有未洽，惟起訴基本事實相同，爰依法變更起訴法條，
    併予敘明。被告一過失行為，同時致告訴人丙○○受傷及被
    害人死亡，而觸犯刑法第276 條第2 項及第284 條第2 項之
    罪，為想像競合犯，應依刑法第55條之規定，從一重論以刑
    法第276 條第2 項之業務過失致人於死罪。被告所犯上開業
    務過失致人於死罪之及公共危險罪，犯意各別，罪名不同，
    應分論併罰之。又被告為汽車駕駛人，酒醉駕車，因而致告
    訴人丙○○受傷及被害人陳欣妮死亡，應依道路交通管理處
    罰條例第86條1 規定加重其刑。另被告於肇事後警察至現場
    處理時自首，接受偵訊並坦承肇事乙節，業據證人甲○○證
    述甚詳，且有桃園縣政府警察局中壢分局交通事故肇事人自
    首情形紀錄表1 紙可稽，是本件被告對於未發覺之罪自首而
    受裁判，應依法減輕其刑。並依法先加重後減輕之。雖告訴
    代理人以本案首位到場之警員即桃園縣警察局中壢分局內壢
    派出所警員戊○○於本院審理時證稱：伊到場時有以無線電
    查詢車號、車主，但詳細資料不清楚等語，而質以被告不符
    自首之要件，然訊之證人戊○○於本院審理時證稱：當時伊
    係負責線上巡邏勤務，接獲勤務中心通報，至現場處理，到
    達現場時因所有人員均至天晟醫院故不在場，伊僅負責維持
    現場秩序，待交通隊到達後即由交通隊接手處理，伊雖有以
    無線電通報查詢車主姓名，但詳情伊不清楚等語，是由證人
    戊○○所述可知，伊雖係第一位到達現場之警員，然就肇事
    者究為何人，並不清楚，且雖伊曾透過無線電請其他同仁代
    為查詢停留在現場自小客車車主姓名，然代為查詢之同仁至
    多僅知悉停留現場自小客車之所有權人為被告，尚乏證據證
    明該代為查詢資料之同仁已知悉該被告涉犯過失致死罪嫌，
    是告訴人以證人戊○○曾透過無線電查詢停留在現場自小客
    車車主姓名，即遽認偵辦犯罪權限之機關已知悉被告涉犯過
    失致死罪嫌，稍嫌速斷，尚不足採，併此敘明。爰審酌被告
    酒後駕車肇事，違反交通安全規則，過失程度甚為嚴重，且
    被害人謝欣妮正值青春年華，僅因被告之過失行為，從此天
    人永隔，雖被告坦承犯行，然迄今尚未與告訴人丙○○、被
    害人謝欣妮之家屬達成和解等一切情狀，量處如主文所示之
    刑，並定其應執行之刑，以資懲儆。
伍、據上論斷，應依刑事訴訟法第273 條之1 第1 項、第299 條
    第1 項前段、第300 條，道路交通管理處罰條例第86條第1
    項，刑法第185 條之3 、第276 條第2 項、第284 條第2 項
    前段、第55條、第62條、第51條第5 款、罰金罰鍰提高標準
    條例第1 條前段，判決如主文。
本案經檢察官廖先志到庭執行職務。
中　　華　　民　　國　　94　　年　　4 　　月　　18　　日
              臺灣桃園地方地方法院刑事第10庭
                  法　官　 柯姿佐
以上正本證明與原本無異。
如不服本判決，應於判決送達後10日內向本院提出上訴狀（應附
繕本），上訴於臺灣高等法院。
                  書記官　張淑芬
中　　華　　民　　國　　94　　年　　4 　　月　　18　　日
附錄論罪科刑法條
道路交通管理處罰條例第86條第1項
汽車駕駛人，無駕駛執照駕車、酒醉駕車、吸食毒品或迷幻藥駕
車、行駛人行道或行經行人穿越道不依規定讓行人優先通行，因
而致人受傷或死亡，依法應負刑事責任者，加重其刑至二分之一
。
中華民國刑法第185條之3
服用毒品、麻醉藥品、酒類或其他相類之物，不能安全駕駛動力
交通工具而駕駛者，處一年以下有期徒刑、拘役或三萬元以下罰
金。
中華民國刑法第276條第2項
(過失致死罪)
從事業務之人，因業務上之過失犯前項之罪者，處五年以下有期
徒刑或拘役，得併科三千元以下罰金。
中華民國刑法第284條第2項
(過失傷害罪)
從事業務之人，因業務上之過失傷害人者，處一年以下有期徒刑
、拘役或一千元以下罰金，致重傷者，處三年以下有期徒刑、拘
役或二千元以下罰金。
